【裁判字號】    97,婚,714
【裁判日期】    980105
【裁判案由】    離婚
【裁判全文】
臺灣臺中地方法院民事裁定               97年度婚字第714號
原      告  甲○○
訴訟代理人  丙○○
被      告  乙○○
訴訟代理人  丁○○
上列當事人間離婚事件，本院裁定如下：
    主  文
本件移送臺灣新竹地方法院。
    理  由
一、按婚姻無效或撤銷婚姻，與確認婚姻成立或不成立及離婚或
    夫妻同居之訴，專屬夫妻之住所地或夫、妻死亡時住所地之
    法院管轄。但訴之原因事實發生於夫或妻之居所地者，得由
    各該居所地之法院管轄，民事訴訟法第五百六十八條第一項
    定有明文。再者，所謂住所係指依一定事實，足認以久住之
    意思而住於一定之地域而言，此觀之民法第二十條第一項規
    定即明，是住所與戶籍上之設籍處所並非同一概念。又訴訟
    之全部或一部，法院認為無管轄權者，依原告聲請或依職權
    以裁定移送其管轄法院，民事訴訟法第二十八條第一項規定
    甚明。
二、本件原告起訴主張被告為大陸地區人民，兩造於九十二年三
    月二十七日在臺灣新竹地方法院公證結婚，婚後共同居住於
    新竹，然被告自九十三年六月十八日離境後，迄今未曾再入
    境與原告共同生活，原告訴訟代理人丙○○乃於九十五年間
    將原告帶至台中市○○路○段一００一號就近照顧，並於九
    十五年四月十一日原告將戶籍遷入該址，嗣將原告轉至雲林
    縣斗六市安養迄今。是被告顯是惡意遺棄原告在繼續狀態中
    ，且期間兩造並無聯繫，婚姻有名無實，已無維繫婚姻之必
    要，為此訴請離婚等語。
三、查兩造於九十二年三月二十七日在臺灣新竹地方法院公證結
    婚，婚後共同居住於新竹，被告於九十三年六月十八日離境
    後兩造分居迄今，其後原告仍定居於新竹，嗣原告訴訟代理
    人丙○○乃於九十五年間將原告帶至台中市○○路○段一０
    ０一號就進照顧，並於九十五年四月十一日原告將戶籍遷入
    該址，後則轉至雲林縣斗六市安養迄今。此有戶籍謄本、結
    婚公證書影本各乙份為證，並經本院依職權向內政部入出國
    及移民署函查被告之入出境資料，被告確實九十三年六月十
    八日離境迄今未曾入境，有該署九十七年九月一日移署資處
    娟字第０九七一一三二三０一０號函文在卷可稽，復為被告
    所不爭執。綜上所述，原告本即住居於新竹市，兩造亦係於
    台灣新竹地方法院公證結婚，婚後且均共同住居於新竹市，
    而原告主張離婚之事由，係因被告於九十三年六月十八日自
    兩造共同住所地即新竹市離境返回中國，兩造因而分居迄今
    已逾四年，是其訴之原因事實亦發生於新竹市，本件自應由
    臺灣新竹地方法院管轄，而兩造既未曾在台中縣市共同居住
    生活，從而，原告向無管轄權之本院起訴，顯係違誤，爰依
    職權以裁定移送其管轄法院。
四、依民事訴訟法第二十八條第一項，裁定如主文。
中    華    民    國    98    年    1     月     5    日
                  家事法庭      法  官  簡賢坤
以上正本係照原本作成。
如對本裁定抗告，須於裁定送達後十日內向本院提出抗告狀（須
附繕本）。
中    華    民    國    98    年    1     月     5    日
                                書記官  廖日晟


司法院資訊處製作；財團法人民間司法改革基金會備份。
